臺灣高雄地方法院刑事判決　　　　　　 94年度簡上字第104號
上　訴　人　臺灣高雄地方法院檢察署檢察官
被　　　告　甲○○　男　30歲（民國63年12月21日生）
指定辯護人　本院公設辯護人乙○○
上列上訴人因被告違反臺灣地區與大陸地區人民關係條例等案件
，不服本院高雄簡易庭中華民國93年11月30日93年度簡字第4908
號簡易判決（聲請簡易判決處刑案號：臺灣高雄地方法院檢察署
93年度核退偵字第441 號）提起上訴，本院管轄之第二審合議庭
判決如下：
    主  文
原判決撤銷。
甲○○共同意圖營利，違反不得使大陸地區人民非法進入臺灣地
區之規定，處有期徒刑壹年陸月，緩刑伍年。
    事  實
一、甲○○明知自己並無與大陸地區女子趙雨芳（經檢察官依法
    遣送出境，並為不起訴處分）結婚之意思，知悉以假結婚使
    大陸地區女子來台可賺取新台幣（下同）9 萬元之報酬，竟
    為獲取不法利益，於民國93年2 月4 日前之某日，透過姓名
    年籍不詳綽號「大姊」之成年女子介紹，於93年2 月4 日前
    往中國大陸廣西省，與趙雨芳辦理結婚手續。其後再於93年
    3 月15日，與前揭綽號「大姊」之成年女子共同基於意圖營
    利，使大陸地區女子趙雨芳非法進入臺灣地區之犯意聯絡，
    2 人並與大陸女子趙雨芳共同基於行使使公務員登載不實之
    文書之犯意聯絡，推由明知其與趙雨芳間之婚姻乃欠缺真正
    結婚之合意，為無效婚姻之甲○○持在大陸地區所製作之「
    結婚公證書」等文書及「財團法人海峽交流基金會之證明書
    」，並填具內容不實之「大地區人民進入台灣地區保證書」
    ，前往高雄市政府警察局小港分局海汕派出所辦理對保，致
    不知情之該管公務員，將此不實之事項載於公文書即上開保
    證書之簽註意見欄上，足生損害於警察機關對於大陸地區人
    民來台管理之正確性。甲○○再委託不知情之旅行社人員許
    雅芬填具「大陸地區人民進入台灣地區旅行證申請書」及檢
    具上開「大陸地區人民進入台灣地區保證書」等資料，於93
    年3 月18日持向內政部警政署入出境管理局申請大陸地區女
    子趙雨芳入境，致內政部警政署入出境管理局不知情之該管
    公務員，踐行面談等實質審查程序後，核發許可證號第0000
    000000號旅行證1 枚，而使大陸地區女子趙雨芳得以來台團
    聚方式掩飾，於93年5 月1 日非法進入台灣地區，甲○○並
    因此獲得約定報酬中之3 萬元。嗣因高雄市政府警察局小港
    分局海汕派出所員警察覺有異，通知甲○○到所說明，始知
    上情。
二、案經高雄市政府警察局小港分局移送台灣高雄定方法院檢察
    署檢察官偵查起訴。
    理  由
一、右揭犯罪事實，業據被告甲○○於警詢、偵查及本院審理中
    坦承不諱，核與證人趙雨芳於警詢時證述之情節相符，並有
    偵查卷所附中華民國臺灣地區補出境申請書、大陸地區人民
    進入臺灣地區旅行證申請書、財團法人海峽交流基金會證明
    、入出境登記表、結婚公證書、委託書、大陸地區結婚證書
    、大陸居民往來台灣通行證影本各一紙可資為證。足見被告
    之自白與事實相符，堪予採信，本件事證明確，被告甲○○
    之犯行，應堪認定。
二、按臺灣地區與大陸地區人民關係條例第15條第1 款所定使大
    陸地區人民非法進入臺灣地區罪，凡非經合法手續進入者皆
    包含之，被告使大陸地區人民以假結婚真入境之脫法方式，
    進入臺灣地區，即該當本罪，自非以偷渡者為限（最高法院
    92年度臺上字第40號判決意旨參照）。被告意圖營利，違反
    同條例第15條第1 款規定之所為，係犯臺灣地區及大陸地區
    人民關係條例第79第2 項之意圖營利使大陸地區人民非法進
    入臺灣地區之罪。聲請簡易判決處刑書證據並所犯法條欄，
    雖記載被告犯有上開條例第79條第1 項之罪，惟聲請簡易判
    決處刑書犯罪事實欄，業已記載被告為圖7 萬元報酬之不法
    利益，是聲請意旨係認被告意圖營利使大陸地區人民非法進
    入臺灣地區，涉犯前開條例第79條第1 項之罪，聲請簡易判
    決處刑書證據並所犯法條欄之記載顯係誤載，應予更正。又
    其持「結婚公證書」、「財團法人海峽交流基金會之證明書
    」、「大地區人民進入台灣地區保證書」等辦理對保，致不
    知情之該管公務員，將此不實之事項載於公文書即上開保證
    書之簽註意見欄上，又持上開登載有不實事項之公文書向入
    出境管理局行使以申請趙雨芳進入台灣，足生損害於警察機
    關對於大陸地區人民進入台灣之管理正確性。核其所為，係
    犯刑法第216 條、第214 條行使使公務員登載不實文書罪。
    被告與前揭綽號「大姊」之成年女子間，對於使大陸地區人
    民非法進入臺灣地區之犯行；與上開綽號「大姊」之成年女
    子、大陸地區女子趙雨芳間，對於行使使公務員登載不實文
    書之犯行，分別有犯意聯絡及行為分擔，均為共同正犯。又
    被告使公務員登載不實之低度行為，為行使使公務員登載不
    實文書之高度行為所吸收，不另論罪。另被告所犯前開二罪
    間，有方法、結果之牽連關係，為牽連犯，應從一重之臺灣
    地區與大陸地區人民關係第79條第2 項之意圖營利使大陸地
    區人民非法進入臺灣地區罪處斷。
三、原審認被告前開犯行事證明確予以論罪，固非無見。惟按：
    被告所犯之罪最輕法定本刑為3 年，依刑事訴訟法第31條第
    1 項之規定為強制辯護案件，本件被告於一審程序中並未委
    任辯護人，原審亦未依規定指定辯護人為被告辯護即為判決
    ，尚有未洽，上訴人指摘原判決不當，為有理由，自應由本
    院將原判決撤銷改判。
四、本件被告所犯意圖營利使大陸地區人民非法進入臺灣地區罪
    ，乃法定刑為3 年以上10年以下有期徒刑，得併科新臺幣50
    0 萬元以下罰金之罪，而被告所圖之利益僅有9 萬元，且實
    際上僅取得3 萬元，本院認宣告法定最低度之刑即有期徒刑
    3 年，猶嫌過重，其犯罪之情狀，尚堪憫恕，爰依刑法第59
    條之規定，減輕其刑。爰審酌被告未曾受有刑之宣告，有臺
    灣高等法院被告全國前案紀錄表1 份在案可按，足見其素行
    良好，其為貪圖不法利益，以假結婚之方式，非法使大陸地
    區女子趙雨芳進入臺灣地區，不僅損害戶政與入出境管理機
    關管理戶政及入出境資料之正確性，亦對社會治安隱藏有潛
    在之危險，確有不是，然其犯罪後坦承犯行，態度良好等一
    切情狀，量處如主文第2 項所示之刑。末查：被告前未曾受
    有期徒刑以上刑之宣告，業如前述，其因一時失慮，致罹刑
    典，經此起訴審判，應知所警惕而無再犯之虞，本院認所宣
    告之刑以暫不執行為適當，爰併宣告緩刑5 年，以啟自新。
五、按檢察官聲請以簡易判決處刑之案件，經法院認為有第451
    條之1 第4 項但書之情形者，應適用通常訴訟程序審判之。
    刑事訴訟法第452 條定有明文。又按對於簡易判決之上訴，
    準用刑事訴訟法第3 編第1 章及第2 章之規定，管轄之第二
    審地方法院合議庭受理簡易判決上訴案件，應依通常程序審
    理。其認案件有刑事訴訟法第452 條之情形者，應撤銷原判
    決，逕依通常程序為第一審判決。法院辦理刑事訴訟簡易程
    序案件應行注意事項第14項亦定有明文。又按適用簡易判決
    處刑爭程序，應限於不法內涵輕微之案件，本件被告所犯既
    係強制辯護之案件，而非罪質輕微案件，又需辯護人到庭為
    被告辯護始得判決，與檢驗程序原則上不經言詞辯論之本質
    不符，依其性質與規定不應適用簡易程序審理（林鈺雄著刑
    事訴訟法論下冊第693 頁可資參照）。本件檢察官聲請簡易
    判決處刑並不適當，依刑事訴訟法第451 條之1 第4 項但書
    第4 款之規定，應由本院合議庭逕依通常程序審理後，自為
    第一審判決，檢察官或被告如不服本判決，仍得於法定上訴
    期間內，向管轄之第二審法院提起上訴，附此敘明。
據上論斷，應依刑事訴訟法第455 條之1 第1 項、第3 項、第45
1 之1 第4 項但書第4 款、第369 條第1 項前段、第364 條、第
299 條第1 項前段，臺灣地區與大陸地區人民關係條例第79條第
2項 、第15條第1 款，刑法第11條前段、第28條、第216 條、第
214 條、第55條、第59條、第74條第1 款，判決如主文。
本案經檢察官丙○○到庭執行職務。
中　　華　　民　　國　　94　　年　　4 　　月　　22　　日
                  刑事第七庭  審判長      法　官  孫啟強
                                          法  官  張茹棻
                                          法  官  卓立婷
以上正本證明與原本無異。
如不服本判決，應於收受送達後十日內向本院提出上訴書狀。
中　　華　　民　　國　　94　　年　　4 　　月　　22　　日
                                          書記官  李春慧
附錄本案論罪科刑法條：
中華民國刑法第214條
(使公務員登載不實罪)
明知為不實之事項，而使公務員登載於職務上所掌之公文書，足
以生損害於公眾或他人者，處3 年以下有期徒刑、拘役或5 百元
以下罰金。
中華民國刑法第216條
(行使偽造變造或登載不實之文書罪)
行使第210 條至第215 條之文書者，依偽造、變造文書或登載不
實事項或使登載不實事項之規定處斷。
臺灣地區與大陸地區人民關係條例第15條
下列行為不得為之：
一  使大陸地區人民非法進入臺灣地區。
二  明知臺灣地區人民未經許可，而招攬使之進入大陸地區。
三  使大陸地區人民在臺灣地區從事未經許可或與許可目的不符
    之活動。
四  僱用或留用大陸地區人民在臺灣地區從事未經許可或與許可
    範圍不符之工作。
五  居間介紹他人為前款之行為。例第十五條
臺灣地區與大陸地區人民關係條例第79條
違反第15條第1 款規定者，處1 年以上7 年以下有期徒刑，得併
科新臺幣1 百萬元以下罰金。
意圖營利而犯前項之罪者，處3 年以上10年以下有期徒刑，得併
科新臺幣5 百萬元以下罰金。
前二項之首謀者，處5 年以上有期徒刑，得併科新臺幣1 千萬元
以下罰金。
前三項之未遂犯罰之。
中華民國船舶、航空器或其他運輸工具所有人、營運人或船長、
機長、其他運輸工具駕駛人違反第15條第1 款規定者，主管機關
得處該中華民國船舶、航空器或其他運輸工具一定期間之停航，
或廢止其有關證照，並得停止或廢止該船長、機長或駕駛人之職
業證照或資格。
中華民國船舶、航空器或其他運輸工具所有人，有第 1 項至第 4
項之行為或因其故意、重大過失致使第三人以其船舶、航空器或
其他運輸工具從事第1 項至第4 項之行為，且該行為係以運送大
陸地區人民非法進入臺灣地區為主要目的者，主管機關得沒入該
船舶、航空器或其他運輸工具。所有人明知該船舶、航空器或其
他運輸工具得沒入，為規避沒入之裁處而取得所有權者，亦同。
前項情形，如該船舶、航空器或其他運輸工具無相關主管機關得
予沒入時，得由查獲機關沒入之。
